臺灣臺南地方法院民事判決　　　　　　　96年度訴字第550號
原　　　告　丙○○
訴訟代理人　蔡信泰律師
被　　　告　甲○○
訴訟代理人　丁○○
　　　　　　乙○○
上當事人間請求侵權行為損害賠償事件，業於民國96年6月22日
言詞辯論終結，判決如下：
    主　    文
被告應給付原告新台幣陸拾壹萬伍仟壹佰柒拾肆元，及自民國九
十六年四月十三日起至清償日止，按年利率百分之五計算之利息
。
原告其餘之訴駁回。
訴訟費用新台幣貳萬柒仟壹佰參拾陸元由被告負擔百分之二十三
即新台幣陸仟貳佰肆拾壹元，其餘新台幣貳萬零捌佰玖拾伍元由
原告負擔。
本判決原告勝訴部分，於原告以新台幣貳拾萬陸仟元為被告供擔
保後，得假執行。但被告以新台幣陸拾壹萬伍仟壹佰柒拾肆元為
原告供擔保後，得免為假執行。
原告其餘假執行之聲請駁回。
    事實及理由
一、按訴狀送達後，原告不得將原訴變更或追加他訴，但擴張或
    減縮應受判決事項之聲明者，不在此限，民事訴訟法第255
    條第1項第3款定有明文。本件原告起訴原請求被告應給付原
    告新台幣（下同）2,637,936元，及自起訴狀繕本送達翌日
    起至清償日止，按年利率百分之5計算之利息。嗣於民國96
    年6月22日當庭減縮聲明為被告應給付原告1,637,936元，及
    自起訴狀繕本送達翌日起至清償日止，按年利率百分之5計
    算之利息，核諸前開法文所示，並無不合，應予准許，先予
    敘明。
二、原告起訴主張：被告甲○○於94年10月19日凌晨4時30分許
    ，駕駛車牌號碼6671-JP號自小客車，沿台南市安平區四草
    大橋由北往南方向行駛，行經該橋中段處，原應注意汽車停
    車時，不得停駛在顯有妨害他車通行之處所，而依當時情形
    又無不能注意之情事，竟疏未注意及此，違規停放上開車輛
    於前揭四草大橋北向之機慢車優先道上，適有原告騎乘車號
    FY5-179號重型機車，沿上開機慢車優先道由北向南行駛，
    自後撞上前開自小客車車尾，造成原告人車倒地，其亦因此
    受有右脛脛骨幹開放性骨折、右橈尺骨、右手第三至五掌骨
    、右足第一趾骨、左足第一、二趾骨等處骨折、胸部挫傷併
    肋骨骨折等傷害。而被告上開過失傷害犯行，業經檢察官提
    起公訴，經本院刑事庭判處被告拘役50日確定。為此依據侵
    權行為損害賠償之法律關係，請求被告賠償1,637,936元，
    並自起訴狀繕本送達翌日起至清償日止，按年利率百分之5
    計算之利息。並願供擔保，請准宣告假執行。茲將請求明細
    臚列如下：
  (一)醫療費用156,299元：原告自94年10月19日事故發生以來，
    至今所支出之醫療費用共計156,299元。
  (二)增加生活上需要之費用：
    1.輪椅、便器椅：因原告受傷嚴重，非靠輪椅不能行動且亦
      須靠便器椅才能方便，其支出之費用共計8,550元。
    2.交通費：原告因本事故致左右足骨折，行動不便，非乘車
      前往奇美醫院接受診療不可，期間自94年11月22日起至95
      年8月5日止，計17次，車資共計11,900元。
    3.看護費：原告因本事故共住院18天，但出院仍須看護2個
      月，此有奇美醫院診斷書及看護收據可稽，故看護期間共
      計78天，費用計156,000元。
  (三)損失營業所得部分：原告原本在安平漁市場販賣漁獲，原告
    因本次車禍至少有12個月以上時間完全無法工作，依勞工每
    月最低薪資15,840元計算，原告受有190,080元之營業損失
    。
  (四)勞動能力減少之損失：原告因本事故，造成遺存右下肢顯著
    運動功能障礙，此有奇美醫院診斷證明書可稽。按勞工保險
    殘廢給付標準表認定原告為第七級殘廢，而原告依勞工每月
    最低薪資請求，每月所得為15,840元，即年收入為190,080
    元，故每年減少勞動能力之損失為131,554元（小數點以下
    四捨五入），原告發生車禍時為53.86歲，再休息一年後，
    為54.86歲，可工作到60歲，可工作年限為5.14年，共計615
    ,107 元【計算式：131,554×4.563702（此為應工作年限五
    年之霍夫曼計算係數）＋131,554×0.14×（5.0000000－0.
    0000000）＝615,107元（小數點以下四捨五入）】。
  (五)精神慰撫金50萬元：原告從一個原本完全獨立之人，卻因本
    事故變成殘障人士，須長期由他人照顧且復健之路遙遙無期
    ，除自尊受損外，精神上之痛苦更是鉅大，為此請求50萬元
    之精神慰撫金。
三、被告則聲明請求駁回原告之訴，如受不利判決，願供擔保請
    准宣告假執行，並以下列情詞置辯：
  (一)對原告請求之醫療費用156,299元、輪椅及便器椅8,550元、
    計程車費11,900元、看護費156,000元、工作損失190,080元
    等部份沒有意見，至於原告所受傷勢是否達第七級殘障，由
    法院認定。
  (二)本件事故的發生，原告本身也與有過失，請法院斟酌兩造之
    過失比例減少被告之賠償責任。
四、得心證之理由：
  (一)經查，原告主張其於前揭時地因被告違規停放車輛，致其所
    騎乘之機車自後追撞被告所違規停放之自小客車，造成原告
    人車倒地，原告並因此受有右脛脛骨幹開放性骨折、右橈尺
    骨、右手第三至五掌骨、右足第一趾骨、左足第一、二趾骨
    等處骨折、胸部挫傷併肋骨骨折等傷害。而被告上開過失傷
    害犯行，業經檢察官提起公訴，並經本院刑事庭以95年度交
    簡字第1425號刑事簡易判決判處被告拘役50日得易科罰金，
    嗣經檢察官提起上訴，經本院以95年度交簡上字第126號判
    決上訴駁回確定等情，業據原告提出刑事判決書及診斷證明
    書各一份為證，且為被告所不爭執，並經本院依職權調閱上
    開刑事卷宗全卷審認無訛，是原告此部分之主張自堪認為真
    實。
  (二)按因故意或過失，不法侵害他人之權利者，負損害賠償責任
    ；汽車、機車或其他非依軌道行駛之動力車輛，在使用中加
    損害於他人者，駕駛人應賠償因此所生之損害；不法侵害他
    人之身體或健康者，對於被害人因此喪失或減少勞動能力，
    或增加生活上之需要時，應負損害賠償責任；不法侵害他人
    之身體、健康、名譽、自由、信用、隱私、貞操，或不法侵
    害其他人格法益而情節重大者，被害人雖非財產上之損害，
    亦得請求賠償相當之金額，民法第184條第1項前段、第191
    條之2前段、第193條第1項、第195條第1項前段分別定有明
    文。查原告因被告之駕駛過失行為，致受有右脛脛骨幹開放
    性骨折、右橈尺骨、右手第三至五掌骨、右足第一趾骨、左
    足第一、二趾骨等處骨折、胸部挫傷併肋骨骨折之傷害，自
    得依上開規定請求損害賠償，茲就原告請求之項目及金額，
    核列如下：
    1.原告主張其因本件車禍事故支出醫療費用156,299元、輪
      椅及便器椅8,550元、計程車費11,900元、看護費156,000
      元、工作損失190,080元等部份，業據其提出相關單據等
      件為證，且為被告所不爭執，是原告上開部分之請求，即
      予准許。
    2.減少勞動能力損失部分：
      (1)原告主張其因被告之過失行為，受有遺存右下肢顯著運
        動功能障礙，按勞工保險殘廢給付標準表認定，原告屬
        於第七級殘廢等語，經查，依據財團法人奇美醫院95年
        8月22日開立之診斷證明書記載原告有「遺存右下肢顯
        著運動功能障礙」等語，而臺南市政府96年5月3日南市
        社助字第09600418860號函附身心障礙者鑑定表亦記載
        原告有「一下肢的機能顯著障礙」等語，分別有該診斷
        證明書及函文在卷可查，依勞工保險局所頒殘廢給付標
        準表，應屬第7等級，經參照各殘廢等級喪失及減少勞
        動能力比率表（曾隆興著現代損害賠償法論第220至259
        頁），認定原告喪失之勞動能力比例應為百分之69.21
        。
      (2)又原告主張依勞工每月最低薪資請求，每月所得為15,8
        40元，即年收入為190,080元，故原告每年減少勞動能
        力之損失為131,554元【計算式：15,840（元）×12（
        月）×69.21%（七級殘廢減少勞動能力之比率）＝131,
        554（元，元以下四捨五入）】，經核無誤，應堪採取
        。
      (3)原告另主張其發生車禍時為53.86歲，再休息一年後，
        為54.86歲，可工作到60歲，可工作年限為5.14年，喪
        失勞動能力之工作損失共計615,107元【計算式：131,5
        54×4.563702（此為應工作年限五年之霍夫曼計算係數
        ）＋131,554×0.14×（5.000 0000－0.0000000）＝61
        5,107元（小數點以下四捨五入）】等語，其主張及計
        算式經核無誤，自堪採信。因此，原告主張其喪失勞動
        能力之工作損失為615,107元，應屬有據。
    3.精神慰撫金部分：按慰撫金數額之認定，除依被害人及其
      家屬所受身體上及精神上痛苦程度及所造成之影響二者予
      以衡量外，尚須斟酌雙方之身分資力與加害之程度等情予
      以核定。查原告因本次車禍受有前開所述之傷害，又原告
      之教育程度為小學畢業，目前名下有房屋1筆、土地2筆，
      94年所得總額為83,160元，被告未婚、現在軍中服役、教
      育程度為高中畢業、名下無財產、94年無所得等情，此業
      據兩造於警詢及本院審理時分別陳明，並有兩造之稅務電
      子閘門財產所得調件明細表在卷可按。本院綜參上情，認
      原告此部份請求以40萬元為適當，逾此部分之請求為無理
      由，不予准許。
  (三)依上所述，原告之損害額為1,537,936元【計算式：156,299
    （元）＋8,550（元）＋11,900（元）＋156,000（元）＋19
    0,080（元）＋615,107（元）＋400,000（元）＝1,537,936
    （元）】。
  (四)次按損害之發生或擴大，被害人與有過失者，法院得減輕賠
    償金額，或免除之，民法第217條第1項定有明文。查被告雖
    有前述之過失，然原告騎乘機車行經該事故路段時，本應注
    意車前狀況，並隨時採取必要之安全措施，而當時並無不能
    注意之情事，原告疏未注意，致追撞被告所停放之車輛，其
    亦與有過失，應可認定，自得依上開規定減輕被告之賠償。
    本院審酌兩造上述過失之情形，認被告違規於機慢車優先道
    停車之行為應為肇致本事件之次因，而原告在事故路段光線
    充足之情況下，疏未注意車前狀況，並隨時採取必要之安全
    措施，應為肇致本事件之主因，因此，被告之賠償責任以減
    輕百分之60為相當。本件按過失比例減輕後，原告得請求被
    告賠償之金額為615,174元【計算式：1,537,936（元）×60
    %＝615,174（元，元以下四捨五入）】。
  (五)又按給付有確定期限者，債務人自期限屆滿時起，負遲延責
    任。給付無確定期限者，債務人於債權人得請求給付時，經
    其催告而未為給付，自受催告時起，負遲延責任。其經債權
    人起訴而送達訴狀，或依督促程序送達支付命令，或為其他
    相類之行為者，與催告有同一之效力；民法第229條第1、2
    項分別定有明文。又遲延之債務，以支付金錢為標的者，債
    權人得請求依法定利率計算之遲延利息。但約定利率較高者
    ，仍從其約定利率；而應付利息之債務，其利率未經約定，
    亦無法律可據者，週年利率為百分之5；亦為同法第233條第
    1項及第203條所明定。原告請求被告應給付之前開金額，並
    未定有給付之期限，而本件起訴狀繕本係於96年4月12日發
    生送達之效力（參見本院96年度南簡調字第385號卷第64頁
    ），則原告請求被告應自96年4月13日起，按年利率百分之5
    計算遲延利息，核無不合，應予准許。
五、從而，原告依據侵權行為損害賠償之法律關係，請求被告賠
    償615,174元，及自起訴狀繕本送達翌日即96年4月13日起至
    清償日止，按年利率百分之5計算之利息，為有理由，應予
    准許，逾此部分之請求，為無理由，應予駁回。
六、按各當事人一部勝訴、一部敗訴者，其訴訟費用，由法院酌
    量情形，命兩造以比例分擔或命一造負擔，或命兩造各自負
    擔其支出之訴訟費用。法院為終局判決時，應依職權為訴訟
    費用之裁判。民事訴訟法第79條及第87條第1項分別定有明
    文。經查本件訴訟費用額確定為27,136元（原告於96年4月
    11日繳納調解費用2,000元，又於96年5月22日補繳裁判費用
    25,136元，合計27,136元）。因本件係為原告部分勝訴，部
    分敗訴之判決，爰依兩造勝敗之比例（按：原告固於96年6
    月22日當庭減縮聲明為1,637,936元，然因原告早於96年5月
    22日依原聲明2,637,936元繳足全部裁判費用27,136元，因
    此，原告嗣後減縮部分聲明，核非全部撤回訴訟，尚與退還
    裁判費之規定不符，該減縮部分之裁判費仍應由原告負擔）
    ，併於主文為訴訟費用額負擔之諭知。
七、兩造均陳明願供擔保，請准宣告假執行及免為假執行，經核
    均無不合，爰分別酌定如主文第所示之金額予以准許，至於
    原告敗訴部分，其假執行之聲請業因訴之駁回而失所依附，
    應併予駁回之，附此敘明。
八、結論：本件原告之訴為一部有理由、一部無理由，依民事訴
    訟法第79條、第87條第1項、第390條第2項、第392條第2項
    ，判決如主文。
中　　華　　民　　國　　96　　年　　7 　　月　　6 　　日
                  民事第五庭    法　官　林福來
以上正本，係照原本作成。
如對本判決上訴，須於判決送達後20日內向本院提出上訴狀。
中　　華　　民　　國　　96　　年　　7 　　月　　6 　　日
                                書記官　吳純敏
